【裁判字號】    98,訴,621
【裁判日期】    981030
【裁判案由】    偽證
【裁判全文】
臺灣桃園地方法院刑事判決               98年度訴字第621號
公  訴  人  臺灣桃園地方法院檢察署檢察官
被      告  甲○○
                    （另案於臺灣桃園監獄執行中）
上列被告因偽證案件，經檢察官提起公訴（98年度偵字第4275號
），被告於準備程序進行中就被訴事實為有罪之陳述，經告知簡
式審判程序之旨，並聽取當事人之意見後，經合議庭裁定後改以
簡式審判程序審理，並判決如下：
    主  文
甲○○犯偽證罪，處有期徒刑貳月。
    事  實
一、甲○○與乙○○為同住之兄弟關係。甲○○於民國96年11月
    間，在桃園縣中壢市火車站前，將臺灣土地銀行平鎮分行乙
    ○○帳戶（帳號：000000000000號）之存摺、提款卡，交付
    真實姓名年籍不詳「陳先生」使用（起訴書所載以不詳代價
    出賣，顯係誤載），幫助詐欺集團實行詐欺取財之犯行（業
    經本院以97年度壢簡字第1885號判處有期徒刑3 月確定），
    其明知乙○○並未參與上揭犯行，竟基於偽證之犯意，對於
    乙○○是否幫助詐欺取財之案情有重要關係事項，先於97年
    8 月14日上午9 時49分許，在臺灣桃園地方法院檢察署97年
    度偵字第11117 號，乙○○幫助詐欺取財案件開庭時（乙○
    ○經檢察官為不起訴處分確定) ，經檢察官告以得拒絕證言
    後仍供前具結而虛偽陳述證稱：「（被告（指乙○○）的土
    地銀行帳戶是否是你拿去使用？）是，是我弟弟親手拿給我
    的；（你弟弟為何要將帳戶交給你？）因為我跟他說我要應
    徵工作，因為當時我自己沒有帳戶，我跟他說我急著應徵工
    作；（你弟弟說是你將他的帳戶偷走的，有何意見？）我沒
    有偷，是我在交給小陳的當天中午，我弟弟在我們金陵路家
    中親手交給我存摺及提款卡，並告訴我密碼；（你弟弟有沒
    有問說你要去應徵何工作？）有，他知道」等語，復於98年
    1 月22日下午3 時24分許，在臺灣桃園地方法院檢察署97年
    度偵緝字第1116號，乙○○幫助詐欺取財案件開庭時，供後
    具結虛偽陳述證稱：「（你為什麼要跟被告（指乙○○）要
    土地銀行平鎮分行的帳戶？）」，因為我當時要應徵工作，
    所以拿我弟弟帳戶；（你是如何跟你弟弟說？）我是跟他說
    我要應徵工作，簿子借我；（你弟弟如何說？）他說好；（
    你弟弟有無問為什麼要用他帳戶？）因為當時我沒有帳戶」
    等語，刻意隱匿其竊取乙○○上開帳戶之事實，足以影響刑
    事案件審判之正確性。
二、案經臺灣桃園地方法院檢察署檢察官自動簽分偵查起訴。
    理  由
一、本件係經被告甲○○於準備程序當庭表示認罪，而經本院裁
    定以簡式審判程序加以審理，則依據刑事訴訟法第273 條之
    2 、同法第159 條第2 項之規定，不適用傳聞法則有關限制
    證據能力之相關規定，合先敘明。
二、訊據被告對於上揭犯罪事實，於本院準備程序及審理時均坦
    承不諱（見本院準備程序筆錄第2 、3 頁，簡式審判筆錄第
    3 頁），核與證人乙○○於警詢、偵查中陳述之情節相符（
    見97年度偵字第10427 號卷第9-10頁，97年偵緝字第1116號
    卷第14-15 頁），並有97年度偵字第11117 號案件97年8 月
    14日訊問筆錄、97年度偵緝字第1116號98年1 月22日訊問筆
    錄各1 份、證人結文2 份及本院勘驗筆錄1 份在卷可稽（見
    97年偵緝字第1116號卷第20-21 、23、41-43 頁，本院簡式
    審判筆錄第2 頁），足認被告之自白與事實相符，本件事證
    明確，被告偽證之犯行堪予認定。
三、核被告所為，係犯刑法第168 條之偽證罪。按偽證罪為侵害
    國家法益之犯罪，其罪數應以訴訟之件數為準，雖先後2 度
    偽證，若僅1 件訴訟，應論以單純1 罪（最高法院72年台上
    字第3311號判例可資參照）。查被告雖先後於97年度偵字第
    10427 號案件、97年度偵緝字第1116號案件開庭為虛偽之陳
    述，然上開2 件詐欺案件，係因被告乙○○傳拘無著而發布
    通緝，乙○○經緝獲後，檢察官先後以97年度偵字第10427
    號、97年度偵緝字第1116號不同案號偵辦，然被告先後2 次
    證述之內容，均係就乙○○是否幫助詐欺取財之同一事項偽
    證，目的為一，其侵害國家法益僅為1 個，應論以偽證罪1
    罪。又按犯刑法第168 條至第171 條之罪，於所虛偽陳述或
    所誣告之案件，裁判或懲戒處分確定前自白者，減輕或免除
    其刑，刑法第172 條定有明文。查被告於97年8 月14日、98
    年1 月22日檢察官訊問時具結後為虛偽陳述，而乙○○涉犯
    幫助詐欺部分業經臺灣桃園地方法院檢察署檢察官於98年3
    月30日以97年度偵緝字第1116號不起訴處分，並於98年4 月
    21日確定，被告雖遲至本院準備程序時即98年10月8 日始自
    白，此有不起訴處分書在卷可稽；惟不起訴處分確定究與裁
    判確定不同，其自白仍不得謂非在裁判確定以前，被告仍應
    依刑法第172 條規定，減輕其刑（最高法院31年上字第2211
    號判例，最高法院66年度第5 次刑庭庭推總會議決議參照）
    。爰審酌被告高職畢業之智識程度，於偵查中故意為虛偽之
    陳述，藐視司法之威嚴，不尊重法律體制，浪費司法資源，
    及坦承犯行之犯後態度良好等一切情狀，量處如主文所示之
    刑，以示懲儆。
據上論斷，應依刑事訴訟法第273 條之1 第1 項、第299 條第1
項前段，刑法第168 條、第172 條，判決如主文。
本案經檢察官施昱廷到庭執行職務。
中    華    民    國    98    年    10    月    30    日
                  刑事第一庭    法  官  張瓊華
以上正本證明與原本無異。
如不服本判決應於收受判決後10日內向本院提出上訴書狀，並應
敘述具體理由。其未敘述上訴理由者，應於上訴期間屆滿後20日
內向本院補提理由書( 均須按他造當事人之人數附繕本) 「切勿
逕送上級法院」。
                                書記官  李宜娟
中    華    民    國    98    年    11    月     2    日
附錄本案論罪科刑法條：
中華民國刑法第168 條（偽證罪）
於執行審判職務之公署審判時或於檢察官偵查時，證人、鑑定人
、通譯於案情有重要關係之事項，供前或供後具結，而為虛偽陳
述者，處7 年以下有期徒刑。


司法院資訊處製作；財團法人民間司法改革基金會備份。
